【裁判字號】    99,台上,4215
【裁判日期】    990708
【裁判案由】    違反毒品危害防制條例
【裁判全文】
最高法院刑事判決            九十九年度台上字第四二一五號
上  訴  人  甲○○
選任辯護人  王琛博律師
上列上訴人因違反毒品危害防制條例案件，不服台灣高等法院中
華民國九十九年四月十三日第二審更審判決（九十八年度重上更
(二)字第二五二號，起訴案號：台灣板橋地方法院檢察署九十二年
度偵字第二六二八號），提起上訴，本院判決如下：
    主  文
上訴駁回。
    理  由
按刑事訴訟法第三百七十七條規定，上訴於第三審法院，非以判
決違背法令為理由，不得為之。是提起第三審上訴，應以原判決
違背法令為理由，係屬法定要件。如果上訴理由書狀並未依據卷
內訴訟資料，具體指摘原判決不適用何種法則或如何適用不當，
或所指摘原判決違法情事，顯與法律規定得為第三審上訴理由之
違法情形，不相適合時，均應認其上訴為違背法律上之程式，予
以駁回。本件上訴人甲○○上訴意旨略稱：(一)、證人莊定秋不利
於上訴人證述各情，並無補強證據可資參照，此外亦無其他證據
足以證明上訴人確有販賣甲基安非他命與莊定秋之犯行，乃原判
決於無確切證據之情形下，逕以推論之詞為不利於上訴人之認定
。又原判決係以莊定秋於第一審審理中證述各情，據以補正莊定
秋於警詢中有瑕疵之供述，而非以上開供述經比較結果有不相符
合之處，據以判斷莊定秋於警詢中之供述較有可信性而有證據能
力。且莊定秋上開前後證述之內容完全不同，莊定秋於警詢中有
瑕疵之供述如何得予補正。乃原判決未詳細斟酌上情，逕認莊定
秋於警詢中不利於上訴人之供述為有證據能力，並採為不利於上
訴人認定之主要依據，於法有違。(二)、原判決認定本件係警方教
唆莊定秋誘捕上訴人，並說明警方關於逮捕莊定秋之時間，及第
一次警詢筆錄製作之時間，均非事實而有不可信之情形。又莊定
秋於檢察官偵查中為有利於上訴人之供述，而檢察官較無侵害莊
定秋供述任意性之可能，則如何得認莊定秋於警詢中之供述具有
較為可信之特別情況。乃原判決未說明何以不採莊定秋於檢察官
偵查及第一審審理中有利於上訴人證述各情之理由，即逕予說明
莊定秋於警詢中之供述為有證據能力，並採為不利於上訴人認定
之依據，於法有違。另原判決事實欄認定上訴人為警查扣之甲基
安非他命二包，其中小包甲基安非他命之重量係三點八八公克，
乃原判決理由欄復又說明上訴人係欲以新台幣（下同）五千元之
價格，出售三公克之甲基安非他命與莊定秋，則上訴人欲交付與
莊定秋之甲基安非他命，其重量究係三公克，抑係三點八八公克
，原判決所為之認定說明不盡一致。乃原判決就上情未詳予調查
釐清，並以推論之方式認定上訴人係基於營利之犯意，而販賣甲
基安非他命與莊定秋，亦於法有違等語。
惟查：原判決認定上訴人有原判決事實欄所記載之販賣第二級毒
品未遂犯行，係以莊定秋經第一審於審判期日傳喚到庭踐行交互
詰問程序，與其於警詢中供述相符部分，為有證據能力，而與其
於警詢中供述不符部分，斟酌莊定秋警詢筆錄之製作並無違法情
事，亦查無警方對莊定秋非法取供之情形，足見莊定秋於警詢中
之供述係出於任意性，堪認莊定秋於警詢中之供述具有可信之特
別情況，且為證明上訴人犯罪事實之存否所必要，依刑事訴訟法
第一百五十九條之二規定為有證據能力。又莊定秋於檢察官偵查
中以證人身分所為之陳述，檢察官並未依法命其具結，不得採為
本件判決之依據。另訊據上訴人供承於如原判決事實欄所載時、
地，向綽號「阿龍」者購入甲基安非他命，及與莊定秋約定見面
並欲交付甲基安非他命之事實。上訴人雖否認有販賣甲基安非他
命未遂之犯行，辯稱：莊定秋透過朋友託伊購買五千元之甲基安
非他命，因莊定秋未依約同往，而由伊先行墊款購買甲基安非他
命之款項，伊遭查獲之甲基安非他命二包，大包是要供伊自己施
用，小包是幫助莊定秋購買的云云。然查上訴人確有如原判決事
實欄所載，即販賣甲基安非他命與莊定秋未遂之事實，業據莊定
秋於警詢及第一審審理中證述甚詳，並有莊定秋施用毒品案件之
相關刑事判決書附卷可證，復有上訴人為警查獲之甲基安非他命
二包扣案可稽，而該二包甲基安非他命經送鑑定結果確有甲基安
非他命成分，大包淨重十四點八六公克，包裝重０點六公克，小
包淨重三點八八公克，包裝重０點三公克，有法務部調查局民國
九十二年六月二十七日調科壹字第０九二六二六０八五二０號檢
驗通知書及毒品檢驗秤重單據附卷可稽。參酌莊定秋為警查獲後
經採尿送驗結果，其內確呈安非他命陽性反應，有台北市立療養
院九十二年一月二十二日煙毒尿液檢驗報告、第一審法院九十二
年度易字第二四七五號刑事判決附卷可參；上訴人於接獲莊定秋
欲以五千元購買甲基安非他命之電話後，即告稱五千元可以購買
三公克之甲基安非他命，隨即攜帶數量達淨重十八點七四公克之
甲基安非他命前往約定地點，顯見上訴人確有販賣甲基安非他命
與莊定秋之意；依莊定秋門號0000000000行動電話之
通聯紀錄及莊定秋相關供述各情以觀，堪認莊定秋應係於案發當
日上午十時許為警逮捕，而於同日上午十一時製作警詢筆錄後，
始依警察之指示打電話誘捕上訴人，而自案發當日下午二時三十
二分起，多次撥打電話與上訴人表示欲購買甲基安非他命，警方
相關文書上關於逮捕莊定秋之時間，及製作莊定秋警詢筆錄之時
間等，與調查所得之事實不符而有不可信之情形，然尚難以此認
莊定秋於警詢中之供述不可採信；上訴人於警詢及第一審審審理
中相關供述各情，核與其遭警方查獲之甲基安非他命重量相符，
堪認上訴人辯稱：因莊定秋未依約同往，而由伊先行墊款購買甲
基安非他命云云，不足採信；依上訴人相關供述之內容以觀，上
訴人係以一萬五千元之價格，向綽號「阿龍」者購入淨重十八點
七四公克之甲基安非他命，則五千元當可購得六公克以上之甲基
安非他命，而上訴人係以五千元之價格欲販賣甲基安非他命三公
克與莊定秋未遂，堪認上訴人係基於營利之意圖而為本件犯行；
莊定秋雖於事實審法院審理中曾改稱：伊因出售音響與上訴人，
懷疑上訴人少付伊一千元，為此挾怨而於警詢中為不利於上訴人
之供述等語。然莊定秋就此部分之陳述前後不一，並與上訴人所
供述之內容不符，堪認莊定秋於事實審法院審理中改稱各情，係
屬事後迴護上訴人之詞，並無足取；上訴人雖辯稱：莊定秋因警
方之教唆，佯稱欲向伊購買甲基安非他命，並藉以誘捕上訴人，
警方所為係屬陷害教唆云云。然莊定秋撥打電話向上訴人購買甲
基安非他命，固係出於配合警方查緝上訴人販毒之目的，惟依上
訴人於警詢中坦承固定向綽號「阿龍」者購買甲基安非他命，上
訴人於遭查獲前已先向綽號「阿龍」者購入大量甲基安非他命，
且莊定秋於電話中以糖果為甲基安非他命之代語，向上訴人表示
欲購買五千元之甲基安非他命時，上訴人即逕行告稱可購得甲基
安非他命之數量，隨即與莊定秋約定交付甲基安非他命之地點等
情以觀，堪認上訴人本即具有販賣甲基安非他命之意，上訴人上
開辯解各情，並不能為有利於上訴人之論斷等情，堪認莊定秋不
利於上訴人之供述各情確係事實。上訴人否認辯解各情，無非係
屬事後卸責之詞，不足採信等情，予以綜合判斷。因而撤銷第一
審判決，改判論處上訴人販賣第二級毒品未遂罪刑，已於判決內
說明其所憑之證據及其認定之理由。按供述證據前後，雖稍有參
差或互相矛盾，事實審法院非不可本於經驗法則斟酌其他證據作
合理之比較定其取捨，從而供述證據之一部認為真實者予以採取
，亦非證據法則所不許。又證據之取捨與證據之證明力如何，均
屬事實審法院得自由裁量、判斷之職權；苟其此項裁量、判斷，
並不悖乎通常一般之人日常生活經驗之定則或論理法則，又於判
決內論敘其何以作此判斷之心證理由者，即不得任意指摘其為違
法，而據為提起第三審上訴之合法理由。原判決認定上訴人有如
原判決事實欄所載之犯行，並非單憑莊定秋不利於上訴人之證述
，原判決綜合上述各項證據資料，據以認定上訴人確有如原判決
事實欄所載之犯行等情，乃其採證認事調查職權之合法行使，且
無上訴意旨所稱理由不備等情事，不容任意指為違法。原判決於
理由欄壹、(一)係論述第一審已傳喚莊定秋到庭踐行交互詰問程序
，莊定秋於警詢中之陳述已透過審判程序之詰問檢驗，依刑事訴
訟法第一百五十九條之二規定為有證據能力。上訴意旨任意指摘
原判決係以莊定秋於第一審審理中證述各情，據以補正莊定秋於
警詢中有瑕疵之供述云云，並非有據。按有利於被告之證據不採
納及應於審判期日調查之證據，係指該證據倘予採納或經調查所
能證明者，得以推翻原審判決所確認之事實，而得據以為不同之
認定而言。如非事理所必然，或係無從調查之證據方法，即欠缺
其調查之必要性，縱未調查，或未於理由特加說明，均與所謂違
背法令之情形不相適合。原判決認定上訴人欲以五千元之價格，
出售甲基安非他命三公克與莊定秋，嗣上訴人為警查扣之甲基安
非他命二包，其中小包甲基安非他命之重量係三點八八公克等情
，而該小包甲基安非他命何以係三點八八公克，其可能發生之原
因甚多，尚難以此認原判決所為之認定說明有前後矛盾之違法情
事。又上訴意旨並未陳明其曾聲請原審就上情再為如何之調查，
且原審縱就上情再為調查，亦非得以推翻原審判決所確認之事實
，而得據以為不同之認定，尚不得任意指摘原審有應調查之證據
而未予調查之違法。況原審於最後審判期日調查證據完畢開始辯
論前，審判長問上訴人及其原審選任辯護人尚有何證據請求調查
，上訴人及其原審選任辯護人均答稱：「無」（原審卷第九十七
頁）。而本院為法律審，上訴人在本院又為此爭執，自非依據卷
內資料執為指摘之合法上訴第三審理由。上訴人徒憑己意或就原
判決已有說明之事項，或就原審判斷證據證明力之合法職權行使
，漫指其違法，重為單純事實上之爭執，難謂係適法上訴第三審
之理由，其上訴違背法律上之程式，應予駁回。
據上論結，應依刑事訴訟法第三百九十五條前段，判決如主文。
中    華    民    國  九十九  年    七    月    八    日
                      最高法院刑事第一庭
                          審判長法官  董  明  霈
                                法官  林  茂  雄
                                法官  張  祺  祥
                                法官  陳  祐  治
                                法官  林  瑞  斌
本件正本證明與原本無異
                                      書  記  官
中    華    民    國  九十九  年    七    月   十四   日
                                                      Ｅ

司法院資訊處製作；財團法人民間司法改革基金會備份。
